【裁判字號】    93,聲,250
【裁判日期】    920225
【裁判案由】    
【裁判全文】
臺灣高雄地方法院民事裁定                            九十三年聲字第二五○號
    聲  請  人  甲○○
    相  對  人  玉雷機械有限公司
    法定代理人  乙○○
    相  對  人  炘鋼實業股份有限公司
    法定代理人  丙○○
當事人間聲請限期命起訴事件，本院裁定如左：
    主      文
相對人玉雷機械有限公司應於本裁定送達後七日內，就其於本院九十三年度執全字第
一二二號假處分事件中，對相對人炘鋼實業股份有限公司所欲保全執行之請求，向管
轄法院起訴。
    理      由
一、本件聲請意旨略以：相對人玉雷機械有限公司（下稱玉雷公司）前與相對人炘鋼
    實業股份有限公司（下稱炘鋼公司）另有財產糾紛，而對炘鋼公司聲請假處分（
    本院九十三年度執全字第一二二號），命炘鋼公司就附表所示之支票，於本案確
    定前不得向第三人請求付款及轉讓予他人，惟玉雷公司迄今未向管轄法院提起本
    案訴訟，炘鋼公司亦怠於請求法院命玉雷公司起訴，伊前因借款炘鋼公司，經炘
    鋼公司背書轉讓取得附表編號四之支票，然提示後因前揭假處分而遭退票，爰本
    於炘鋼公司債權人之地位，代位聲請命玉雷公司限期起訴等語。
二、按本案尚未繫屬者，命假扣押之法院應依債務人之聲請，命債權人於一定期間內
    起訴。債權人不於前項期間內起訴者，債務人得聲請命假扣押之法院撤銷假扣押
    裁定，前揭規定於假處分程序中亦準用之，民事訴訟法第五百二十九條第一項、
    第四項、第五百三十三條分別定有明文。又按債務人怠於行使其權利時，債權人
    因保全債權，得以自己名義行使其權利，此項代位權行使之範圍，凡以權利之保
    存或實行為目的之一切審判上或審判外之行為，諸如假扣押、假處分、聲請強制
    執行、實行擔保權、催告、提起訴訟等，債權人皆得代位行使，最高法院六十九
    年台抗字第二四○號判例意旨亦可參照。本件聲請人主張其持有炘鋼公司背書轉
    讓之附表編號四支票，因系爭假處分而未獲付款，乃炘鋼公司之債權人，業據提
    出該支票暨退票理由單影本釋明之，堪信為真實。而玉雷公司因認炘鋼公司違反
    彼等間買賣契約而受有損害，聲請對炘鋼公司為假處分，禁止炘鋼公司處分附表
    支票，惟迄今均未對炘鋼公司提起本案訴訟，炘鋼公司迄今亦未請求玉雷公司限
    期起訴等情，亦經本院依職權調閱前開假處分卷宗，並向本院分案室查核屬實。
    是聲請人為保全其權利，而代位聲請命玉雷公司應於一定期間內起訴，自應准許
    。
三、依民事訴訟法第五百二十九條第一項規定，裁定如主文
中      華      民      國    九十二    年      二      月    二十五    日
                              臺灣高雄地方法院民事庭
~B法      官  蔡川富
右正本證明與原本無異。
如不服本裁定應於送達後十日內向本院提出抗告狀。
中      華      民      國    九十二    年      二      月    二十五    日
~B法院書記官  黃俊凱


司法院資訊處製作；財團法人民間司法改革基金會備份。
